臺灣花蓮地方法院民事裁定
                                  110年度家調裁字第10號
聲  請  人  甲○○

            乙○○

相  對  人  丙○○

監  護  人  丁○○

上列當事人間免除扶養義務事件，本院裁定如下：
    主  文
准聲請人對相對人之扶養義務免除。
聲請程序費用由相對人負擔。
    理  由
一、聲請意旨略以：相對人為聲請人甲○○、乙○○之生母。於民國
    （下同）84年9 月4 日相對人與父親戊○○離婚，無正當理由
    ，未曾對聲請人二人盡扶養義務，亦未曾回來探視，爰依民
    法第1118條、第1118條之1 之規定，聲請減輕或免除扶養義
    務等語。
二、相對人陳述：自84年9 月4 日與聲請人父親戊○○離婚後，對
    聲請人乙○○（79年8 月30日生）、甲○○（80年12月6日生）
    未扶養過之事實不爭執。
三、當事人就不得處分之事項，其解決事件之意思已甚接近或對
    於原因事實之有無不爭執者，得合意聲請法院為裁定，法院
    為前項裁定前，應參酌調解委員之意見及家事調查官之報告
    ，依職權調查事實及必要之證據，並就調查結果使當事人或
    知悉之利害關係人有陳述意見之機會，家事事件法第33條定
    有明文。本件雙方合意聲請本院以裁定終結本件家事事件，
    有調解筆錄在卷可查（本院卷第57至58頁），合先敘明。
四、直系血親相互間，互負扶養之義務，民法第1114條第1 款固
    有明文。惟按受扶養權利者有下列情形之一，由負扶養義務
    者負擔扶養義務顯失公平，負扶養義務者得請求法院減輕其
    扶養義務：（一）對負扶養義務者、其配偶或直系血親故意
    為虐待、重大侮辱或其他身體、精神上之不法侵害行為；（
    二）對負扶養義務者無正當理由未盡扶養義務。受扶養權利
    者對負扶養義務者有前項各款行為之一，且情節重大者，法
    院得免除其扶養義務。民法第1118條之1 第1 、2 項則定有
    明文。
五、經查：聲請人主張上開事實，業據提出戶籍謄本為證（見本
    院卷第21至25頁、37至39頁），並經證人即聲請人父親戊○○
    證稱：81年時，不知為什麼相對人就離家出走等語；相對人
    監護人之母親丁○○不爭執，並稱：相對人很早就離家，可能
    是愛玩，小孩都是與父親住等情（本院卷第115 至116頁）
    。故聲請人主張相對人在二人年幼時，長期不盡扶養義務之
    事實足堪認定。相對人又未能釋明有何正當理由未盡扶養義
    務，可不予扶養聲請人，相對人未扶養聲請人，顯已對聲請
    人自幼造成心理上之重大傷害，足認相對人無正當理由未盡
    扶養義務之情節確屬重大。是以，本院審酌聲請人主張依民
    法第1118條之1 第2 項之規定，請求免除其對相對人之扶養
    義務，於法即無不合，應予免除，裁定如主文所示。
六、依家事事件法第97條、非訟事件法第21條第2 項、民事訴訟
    法第95條、第78條，裁定如主文。
中　　華　　民　　國　 110　　年　　8 　　月　　10　　日
                    家事法庭    法  官  陳淑媛
以上正本係照原本作成。
如對本裁定抗告，須於裁定送達後10日之不變期間內，向本院提
出抗告狀，並繳納抗告費新臺幣1,000元。
中　　華　　民　　國　 110　　年　　8 　　月　　10　　日

                                書記官  鄭嘉鈴